【裁判字號】    98,抗,59
【裁判日期】    980622
【裁判案由】    聲請延長羈押
【裁判全文】
臺灣高等法院花蓮分院刑事裁定           98年度抗字第59號
抗  告  人
即  被  告  甲○○
選任辯護人  邱聰安律師
上列抗告人因違反槍砲彈藥刀械管制條例等案件，不服臺灣臺東
地方法院中華民國98年6月12日延長羈押裁定（98年度偵聲字第
35號），提起抗告，本院裁定如下：
    主  文
原裁定關於禁止被告與外人接見、通信部分應予撤銷。
上開撤銷部分，檢察官之聲請駁回。
其他抗告駁回。
    理  由
一、本件抗告人甲○○因違反槍砲彈藥刀械管制條例等案件，前
    經臺灣臺東地方法院以抗告人涉犯最輕本刑5 年以上有期刑
    之罪，並有扣案之槍彈等可稽，罪嫌重大；又抗告人雖坦承
    犯罪，然槍枝來源未明，有勾串共犯或證人之虞；因認有羈
    押必要，合於刑事訴訟法第101條第1項第2、3款規定，經於
    民國98年4 月18日將其羈押並禁止接見通信。茲抗告人羈押
    期間即將屆滿，經檢察官聲請，原裁定法院於98年6 月12日
    訊問抗告人後，認前開原因仍然存在，有繼續羈押之必要，
    裁定自96年6月18日起，延長其羈押期間2月在案。
二、抗告意旨略以：抗告人坦承犯行，就本身之犯罪並無非予羈
    押，難予追訴審判之虞。至於販賣之人，抗告人已提供姓名
    及車號，日後不可能有串證湮滅證據之可能，抗告人並期待
    得以污點證人身分加以指證，以獲邀寬典。抗告人現於台東
    市開設兩家眼鏡行，不可能有逃亡之虞。基上，就抗告人本
    身之案情加以觀之，並無非予羈押而有難予追訴審判及執行
    情事，原裁定卻立於未到案之人來觀察抗告人有無羈押之必
    要性，顯然有違論理法則，為此提出抗告。
三、按羈押被告之目的，其本質在於確保訴訟程序得以順利進行
    ，或為確保證據之存在與真實、或為確保嗣後刑罰之執行，
    而對被告所實施剝奪其人身自由之強制處分。被告有無羈押
    之必要，法院僅須審查被告犯罪嫌疑是否重大、有無羈押原
    因、以及有無賴羈押以保全偵審或執行之必要，由法院就具
    體個案情節予以斟酌決定，如就客觀情事觀察，法院許可羈
    押之裁定或延長羈押之裁定，在目的與手段間之衡量並無明
    顯違反比例原則情形，即無違法或不當可言。另執行羈押後
    有無繼續之必要，仍許由法院斟酌訴訟進行程度及其他一切
    情事而為認定（最高法院46年度台抗字第6 號判例參照），
    此乃法律所賦予法院之職權。再按有繼續羈押之必要者，得
    於期間未滿前，經法院依第101 條或第101條之1之規定訊問
    被告後，以裁定延長之，刑事訴訟法第108條第1項前段定有
    明文。從而刑事被告經法官訊問後，認為犯罪嫌疑重大，而
    有刑事訴訟法第101條第1項各款情形之一者，非予羈押，顯
    難進行追訴、審判或執行，得羈押之，前開情形仍然存在，
    有繼續羈押之必要者，自得依上開規定裁定延長羈押。應否
    羈押或延長羈押，法院固應按訴訟進行之程度、卷證資料及
    其他一切情事斟酌之，然此畢竟非依證據認定犯罪事實之終
    局判決，而係在偵查或審判程序中為保全訴訟程序進行及判
    決確定後執行之手段，是羈押或延長羈押被告係以被告犯罪
    嫌疑是否重大、有無羈押事由及必要性為審酌之依據。經查
    ，抗告人涉犯槍砲彈藥刀械管制條例第7條第4項及第12條第
    4 項持有制式手槍及子彈罪嫌，業據其坦承在卷，並有制式
    手槍1枝及子彈50顆扣案可佐，罪嫌至為重大，為最輕本刑5
    年以上之重罪，且抗告人持有制式槍枝對社會治安潛在之危
    害性甚大，其持有動機不明亦待釐清，自有羈押之必要性，
    原裁定准對抗告人延長羈押，核無不當，抗告人此部分之抗
    告為無理由，應予駁回。
四、次按，法院認被告與外人接見、通信及受授物件有足致其脫
    逃或湮滅、偽造、變造證據或勾串共犯或證人之虞者，得依
    檢察官之聲請或依職權命禁止或扣押之。刑事訴訟法第105
    條第3 項所明定。經查，檢察官以本案另有仲介販賣槍枝之
    共犯及販賣毒品之上手尚未到案，為免串證及追查相關販賣
    制式槍枝及毒品來源，聲請禁止抗告人與外人接見、通信云
    云。惟查，本件抗告人到案後已提供仲介或販賣槍枝及毒品
    上手之姓名、車號，並陳明願意以污點證人之身分加以指認
    ，協助破案，似無檢察官所指有勾串共犯或證人之虞。且抗
    告人所犯持有制式槍枝及施用毒品大麻之罪，並不因其上手
    是否到案而影響其罪責，檢察官所欲蒐集及調查販賣槍枝、
    毒品予抗告人之人，抗告人乃立於證人之身分，與抗告人之
    犯罪無關，殊無以上開人等未到案，遽對與抗告人另施以禁
    止接見通信之處分，原裁定就此部分羈押方法之諭知非屬允
    當，抗告人此部分之抗告為有理由，應由本院撤銷之，並駁
    回檢察官禁見通信之聲請。
五、據上論斷，應依刑事訴訟法第412、413條，裁定如主文。
中    華    民    國    98    年    6     月    22    日
                    刑事庭審判長法  官  謝志揚
                                法  官  林慶煙
                                法  官  劉雪惠
以上正本證明與原本無異。
本件不得再抗告。
中    華    民    國    98    年    6     月    22    日
                                書記官  李德霞


司法院資訊處製作；財團法人民間司法改革基金會備份。
